臺灣板橋地方法院交通事件裁定　　　 100年度交聲字第3944號
原處分機關　交通部公路總局臺北區監理所板橋監理站
代　表　人　江澍人
異　議　人
即受處分人　黃欽雄
上列異議人即受處分人因違反道路交通管理處罰條例案件，對交
通部公路總局臺北區監理所板橋監理站民國100 年10月26日所為
之處分（原處分案號：板監裁字第裁41-C00000000號）聲明異議
，本院裁定如下：
    主  文
原處分撤銷。
黃欽雄汽車駕駛人駕駛汽車不遵守道路交通標線號誌之指示，處
罰鍰新臺幣玖佰元。
    理  由
一、原處分意旨略以：異議人即受處分人黃欽雄於民國100 年9
    月6 日下午5 時22分許，騎乘車號CCX-107 號普通重型機車
    行經新北市永和區○○○路○段時，有「駕車行經有燈光號
    誌管制之交岔路口闖紅燈」之交通違規行為，依道路交通管
    理處罰條例第53條第1 項、第63條第1 項第3 款之規定，裁
    處罰鍰新臺幣（下同）1800元，並記違規點數3 點等語。
二、聲明異議意旨係以：本件攔查員警並未在當場立即取締，而
    是伊經過路口停等環河西路一段水閘門口向外車輛駛出時將
    伊攔停後告知闖紅燈違規，經伊向員警說明伊經過路口時之
    號誌燈絕非紅燈，惟員警仍開單舉發，員警舉發顯然有誤，
    爰請求撤銷原處分等語。
三、按「一、汽車：指在道路上不依軌道或電力架線而以原動機
    行駛之車輛（包括機器腳踏車）。」、「汽車駕駛人，駕駛
    汽車有下列情形之一，而本章各條無處罰之規定者，處新臺
    幣900 以上1800元以下罰鍰：…三、不遵守道路交通標誌、
    標線、號誌之指示。…」，道路交通安全規則第2 條第1 項
    第1 款、道路交通管理處罰條例第60條第2 項第3 款分別定
    有明文；又按道路交通管理處罰條例第48條之規定，係對汽
    車駕駛人行駛至「轉彎路段」未依規定「轉彎」之處罰，若
    具體情形違規人係於繪有行車分向限制線之路段左轉彎，應
    係違反同條例第60條第2 項第3 款之未依分向限制線標線規
    定行駛之違規行為，與上述同條例第48條之未依規定轉彎情
    形尚屬有間，此有交通部民國94年6 月15日交路字第094003
    5842號函在卷可查。至同條例第53條第1 項所定之違規行為
    ，則係以汽車駕駛人「行經有燈光號誌管制之交岔路口」闖
    越紅燈、亦即應以駕駛人之駕駛行為確有侵入經紅燈所指示
    之交岔路口範圍內為其前提，均先予敘明。
四、經查：
  (一)異議人於100 年9 月6 日下午5 時22分許，騎乘車號CCX-10
    7 號普通重型機車沿新北市中和區○○○路○段由西往東行
    駛，行至環河西路一段與中正橋下水閘門口前時，為警攔查
    並製單舉發之事實，業據異議人所不否認，並庭呈標示遭取
    締處與員警位置現場照片1 張（見本卷第20頁），此並經證
    人即舉發員警陳彥名於本院訊問時證述明確，是此部分事實
    自已堪認定。
  (二)又就異議人事發當日之交通違規行為部分，查證人陳彥名於
    本院訊問時證稱：當天伊在環河西路一段中正橋下的水閘門
    執行定點交通崗勤務，當時看到異議人從環河西路西一段往
    東方向騎車過來，環河西路的燈號是紅燈，該處交岔路口是
    二時相的路口，面對水閘門口的路是永和路二段425 巷，該
    425 巷是綠燈，伊看到異議人當時直接跨越雙黃線往水閘門
    左轉，並一直騎到停在水閘門前，這段期間環河西路一直都
    還是紅燈，只是因為當時有車輛要從水閘門往外出來，所以
    異議人有在水閘門前停了一陣子，伊先後兩次對他鳴哨他都
    沒有發現，後來伊才走過去示意他熄火接受盤查等語明確（
    院卷第28頁）。且證人陳彥名並提出現場監視錄影光碟，經
    本院依職權勘驗後，確認異議人確實係先沿環河西路由西往
    東方向行駛，嗣跨越道路中線而逆向行駛至前開水閘門口處
    後，經證人陳彥名發覺而上前盤查等情，此有如附件所示之
    勘驗結果及現場監視錄影光碟擷取照片可查（院卷第45-49
    頁），是證人陳彥名所述異議人當日之行車路徑、方向，自
    屬有據。
  (三)異議人就此固另辯稱：本件事發現場路口之雙黃線並不清楚
    ，無法證明伊有跨越雙黃線云云，並提出前揭事發路口之照
    片1 張（院卷第20頁）。惟觀諸該路口照片，可知該處為雙
    向通行之路段，道路中央之雙黃實線即分向限制線雖有剝落
    、斑駁之情形，然其顏色仍與其餘以白色實現劃設之車輛停
    止線、機車停等處等標線顯然不同，則一般用路人絕無誤認
    該處之道路中線並無劃設分向限制線之可能。而證人陳彥名
    於訊問時亦證稱：該處雙黃線的劃設情形就如異議人提出的
    照片所示，雖然不清楚，但一看就知道有等語（院卷第29頁
    ），而與本院前開認定相符，是異議人此部所辯自難採信為
    真。綜上所述，異議人確有道路交通管理處罰條例第60條第
    2 項第3 款所定「駕駛汽車不遵守道路交通標線號誌之指示
    」之交通違規行為乙節，亦堪認定屬實。
  (四)至異議人經原處分機關指其本件交通違規行為係「駕車行經
    有燈光號誌管制之交岔路口闖紅燈」部分，查異議人前揭跨
    越分向限制線逆向行駛至本件水閘門時，環河西路一段之燈
    號固為紅燈，此有本院前開如附件所示之勘驗結果、及擷取
    照片可查。惟細究異議人當時之行車路徑，其始終並未闖越
    環河西路一段與永和路二段425 巷此一交岔路口前之車輛停
    止線，反係早在車輛停止線前甚遠處，即已逕行跨越分向限
    制線逆向行駛至對向之水閘門口，則按其行車路徑，異議人
    實際上並未侵入該交岔路口紅色燈號所欲保障往來安全之交
    岔路口範圍內乙節，亦屬明確。是縱使異議人跨越分向限制
    線時其行駛方向之燈號已為紅燈，然參諸前揭說明，本院認
    其違規行為應尚與道路交通管理處罰條例第53條第1 項所定
    之闖越紅燈行為無涉。
五、綜上所述，異議人駕駛汽車不遵守道路交通標線號誌指示之
    交通違規行為事證明確，其猶執前詞聲明異議，自屬卸責之
    詞而無理由；惟原處分機關認異議人之違規行為係「闖紅燈
    」乙節，尚與本件之客觀事實有違，故原處分之認事用法應
    認仍有無可維持之處，爰依法撤銷原處分，並按違反道路交
    通管理事件統一裁罰基準表之規定，自為裁定如主文第2 項
    所示。
六、依道路交通管理處罰條例第60條第2 項第3 款，道路交通事
    件處理辦法第19條前段，裁定如主文。
中    華    民    國  100     年    12    月    30    日
                  刑事第十六庭  法  官  黃沛文
上列正本證明與原本無異。
如不服本裁定，應於裁定送達後五日內敘明抗告理由，向本院提
出抗告狀。
                                書記官 尤怡文
中    華    民    國   100    年    12    月    29    日
附件  現場監視器錄影光碟勘驗結果
一、檔案名稱「000000-000000 路口全景（30秒紅燈）」
係由東往西拍攝環河西路之行車動向，內容如下：
(一)2011/09/06 17:19:05.1 ：環河西路燈號綠燈，並無綠燈秒數
  。
(二)2011/09/06 17:19:25.1 ：員警陳彥名出現在畫面右方位置。
(三)2011/09/06 17:20:23.5 ：環河西路燈號黃燈。
(四)2011/09/06 17:20:28.7 ：環河西路燈號紅燈，紅燈讀秒30秒
  。
(五)2011/09/06 17:20:30.2 ：異議人騎乘機車自畫面左方跨越中
  央雙黃線向畫面右方逆向駛來。
(六)2011/09/06 17:20:30.7 至31.6：異議人繼續逆向往水閘門口
  行駛。
(七)2011/09/06 17:20:32.4 ：水閘門處駛出汽、機車右轉環河西
  路往西方向。
二、檔案名稱「000000-000000 水閘口」
係由南往北拍攝中正橋下水閘門口之路口，內容如下：
(一)2011/09/06 17:20:22.3 ：員警陳彥名站立於畫面左方即路口
  中央處，面朝右方即環河西路往東方向。
(二)2011/09/06 17:20:23.6 ：員警陳彥名仍面朝東方，右手持警
  示棒高舉，示意全部車輛停止。
(三)2011/09/06 17:20:27.7 ：員警陳彥名仍面朝東方，水閘門有
  車輛陸續駛出。
(四)2011/09/06 17:20:39.6 ：員警陳彥名面向來水閘門左手指向
  水閘門西側入口處。
(五)2011/09/06 17:20:45.5 至48.4：員警陳彥名走向水閘門處，
  行經路人並轉頭觀望。